臺灣臺中地方法院民事判決
110年度重訴字第292號
原      告  朱  連  
訴訟代理人  王銘助律師
被      告  陳明林  
訴訟代理人  鄭聿珊律師
上列當事人間請求侵權行為損害賠償事件，本院於民國110年10
月18日言詞辯論終結，判決如下：   
    主    文
原告之訴及假執行之聲請均駁回。
訴訟費用由原告負擔。  
    事實及理由
一、原告主張：
（一）原告之女朱玉芬前向被告承租臺中市○○區○○路00號之工廠
      （下稱系爭工廠），於民國108年6月3日上午7時許，因被
      告租賃物所配置之電動鐵捲門及控制鐵捲門升、降之馬達
      線原線等，因該設置之鐵捲門遙控接收器基板異常而引起
      火災，導致朱玉芬（即錩鑫企業社）於該租賃物標的物內
      之原料、成品、庫存、設備等均遭燒燬。朱玉芬未婚無子
      女，於110年4月26日去世，繼承人僅有原告。本件鐵捲門
      等設施係由被告所設置，其怠於維修致鐵捲門遙控接收器
      基板異常而引起火災，而燒燬朱玉芬（即錩鑫企業社）於
      租賃物內之原料、成品、庫存、設備等，爰依民法第184
      條第1項、第191條第1項規定，請求被告負侵權行為損害
      賠償之責。
（二）原告得請求損害賠償之金額：
     1.訂單：原預定完工出貨之訂單損失新臺幣（下同）182萬
       2,516元。
     2.設備：207萬8,192元。
　　 3.庫存：477萬3,765元。
（三）並聲明：1.被告應給付原告867萬4,473元及自起訴狀繕本
      送達之日起至清償日止，按年息百分之五計算之利息。2.
      原告願供擔保，請准宣告假執行。
二、被告答辯： 
（一）朱玉芬並非向被告承租系爭工廠之人，本件原告當事人不
      適格。被告108年10月21日向本院提起108年度訴字第3309
      號訴訟請求朱智寧返還房屋、返還不當得利、損害賠償等
      訴訟，該案業已確定，實質上具有既判力。本院108年度
      訴字第3309號民事判決肯認承租人朱智寧應對失火責任負
      善良管理人注意義務，惟原告為朱智寧、朱玉芬之母，刻
      意迴避朱智寧做為承租人之租賃契約責任，反而以朱玉芬
      提起損害賠償訴訟，顯構成民法第148條權利濫用。該火
      災之發生與被告就建築物管理行為並無因果關係，被告並
      不構成侵權行為。被告交給朱智寧使用該建物時，建物及
      其內相關設備都無任何瑕疵，數年來都是由朱智寧找其認
      可的人員維修後出具單據給被告，被告給付一半維修費用
      給朱智寧，被告並非未善盡所有權人維修責任，被告並無
      過失，自不負擔損害賠償責任。本件火災發生原因，是朱
      玉芬員工黃美娟操作鐵捲門按壓不當導致，實無民法第19
      1條第1、2項之適用餘地。縱認構成侵權行為，損害賠償
      金額過高，應扣除朱智寧變賣有價值物品之金額。　　
（二）並聲明：1.原告之訴駁回；2.如受不利判決，願供擔保請
      准宣告假執行。
三、本件經本院協同兩造整理爭點為（見本院卷第491頁）：
   1.原告是否當事人適格？本件於前案108年度訴字第3309號是
     否同一訴訟，有一事不再理之適用？
   2.本件租賃物失火，被告對租賃物之設置貨保管有無欠缺？
   3.承2.，如被告對租賃物之設置或保管有欠缺，原告因本次
     火災損失之財物為何？原告得請求被告賠償之金額為何？
   4.承2.3.原告是否有把廠房內剩餘有價值之財物搬走變賣？
     如有，被告可請求抵扣之金額為何？
四、本院之判斷：
（一）本件原告依其主張之事實，為被繼承人朱玉芬對被告有侵
      權行為損害賠償請求權，原告繼承後，對被告提起本訴，
      是依原告之主張，原告自有當事人適格，被告抗辯原告當
      事人不適格，無非是認被繼承人朱玉芬並非向被告承租系
      爭工廠之人，然此係事實證明之問題，無關當事人適格，
      被告所辯顯有誤會。至於前案本院108年度訴字第3309號
      給付租金等事件之原告為陳明，被告則為朱智寧，實與本
      件兩造當事人不盡相同，且前案為給付租金等事件，本件
      則為侵權行為損害賠償事件，亦屬不同。實無所謂同一訴
      訟，被告此部分所辯，亦屬誤會，同難採認。
（二）就本件租賃物失火，被告對租賃物之設置或保管有無欠缺
      乙節：
　　1.依原告提出臺灣臺中地方檢察署檢察官108年度偵字第246
      83號不起訴處分書，上載：自朱玉芬所提出之維修保養紀
      錄可知，朱玉芬分別於105年10月4日、106年11月2日、10
      7年9月4日委由張嘉哲消防技術士為消防安全設備檢查並
      向臺中市政府消防局申報消防安全設備檢修，有消防安全
      設備檢修申報書在卷可參，足見朱玉芬對系爭工廠並未疏
      於保養維修，亦無逾期漏未檢修之情事。衡情以朱玉芬定
      期消防檢修保養，具有消防安全設備檢查專業能力之消防
      技術士仍未發現系爭工廠有何足以引燃電氣設備之情形觀
      之，實難僅因系爭工廠發生火警，即課朱玉芬以過失之責
      任等語，有上開不起訴處分書在卷足參（見本院卷第19至
      21頁）。依此不起訴處分書，實係載明朱玉芬有定期委請
      消防技術士為消防安全設備檢查，對系爭工廠並未疏於保
      養維修，亦無逾期漏未檢修之情事，而認被繼承人朱玉芬
      無過失，又依原告起訴之事實，系爭工廠為被告出租交付
      予朱玉芬，由朱玉芬實際管領，且朱玉芬於警詢時亦證稱
      ：等該棟全由伊維護及保養等語（見本院卷第518、519頁
      ），而實際管領並負責維護及保養之朱玉芬依上開不起訴
      處分書係載明並未疏於保養維修，亦無逾期漏未檢修之情
      事，而無過失，則被告亦應認對於系爭工廠鐵捲門遙控接
      收器基板之設置或保管並無欠缺。
    2.原告另提被繼承人朱玉芬之戶籍謄本資料（見本院卷第23
      頁），此能證明原告業已合法繼承朱玉芬之權利義務，惟
      與被告是否有故意或過失侵權行為並無關連。此外，原告
      另提遭火損之財產相關單據（見本院卷第25至411頁），
      惟此係計算財物損失金額所用，與被告有何故意或過失之
      侵權行為亦無關係。至原告另聲請調閱本院108年度訴字
      第3309號給付租金等事件及臺灣臺中地方檢察署108年度
      偵字第24683號偵查卷宗，惟原告並未述明引用卷內何證
      物，證明何事實。且就上開二卷宗，本院108年度訴字第3
      309號給付租金等事件係被告請求訴外人朱智寧給付責任
      ，且因未教育員工致生火災，依租賃契約賠償被告，經一
      造辯論而為判決，無從推翻本院上開1.部分之認定。而臺
      灣臺中地方檢察署108年度偵字第24683號偵查卷宗（下稱
      偵卷）其結論已如上1.所載，且朱玉芬於偵訊時更證稱：
      伊有請佳嘉消防公司每年做安檢，也都有送消防局等語（
      見偵卷第139頁），並有臺中市政府消防局消防安全設備
      檢修申報受理單在卷足憑（見偵卷第163至204頁），益徵
      被告對於系爭工廠鐵捲門遙控接收器基板之設置或保管實
      無欠缺。
五、綜上所述，被告對於系爭工廠鐵捲門遙控接收器基板之設置
    或保管實無欠缺，原告基此所為之請求即無理由，應予駁回
    。其假執行之聲請，因訴之駁回而失所依附，不應准許，併
    予駁回。
六、本件判決之結果已臻明確，兩造其餘主張及攻擊防禦方法，
    核與判決結果不生影響，爰不一一論述，附此敘明。
七、據上論結，本件原告之訴為無理由，依民事訴訟法第78條規
    定，判決如主文。
中　　華　　民　　國　　110 　年　　11　　月　　10　　日
                  民事第一庭      法  官  王詩銘
以上正本係照原本作成。
如對本判決上訴，須於判決送達後20日內向本院提出上訴狀（須
按他造當事人之人數附繕本）。如委任律師提起上訴者，應一併
繳納上訴審裁判費。
中　　華　　民　　國　　110 　年　　11　　月　　10　　日
                                  書記官  林玟君